【裁判字號】    99,抗,158
【裁判日期】    990422
【裁判案由】    返還買賣價金等
【裁判全文】
臺灣高等法院臺中分院民事裁定  99年度抗字第158號
抗  告  人  環弘工業有限公司
法定代理人  甲○○○
相  對  人  百星機械實業有限公司
法定代理人  乙○○
上列當事人間請求返還買賣價金等事件，抗告人對於中華民國99
年3月9日臺灣臺中地方法院98年度訴字第2698號裁定，提起抗告
，本院裁定如下：
    主  文
抗告駁回
抗告訴訟費用由抗告人負擔。
    理  由
一、本件原審以抗告人起訴主張兩造間系爭契約之債務履行地位
    於台中縣云云，不足採信，而相對人之營業所係在高雄市，
    爰依相對人之聲請，裁定將本件移送臺灣高雄地方法院。
二、抗告意旨略以：本件有關交貨地點，雙方係約定「到時通知
    」，則買方嗣後於97年9月2日通知賣方出貨，送至位於「台
    中縣后里鄉○○路90巷2號」之華成木業有限公司，該項通
    知自亦構成合約內容之一部分，故依民事訴訟法第12條有關
    契約涉訟之特別審判籍規定，自得由交貨地即債務履行地之
    原法院管轄，詎原審法院竟認兩造間並無約定債務履行地之
    意思合致，自有誤會，抗告人不服，依法提起抗告，請求廢
    棄原裁定云云。
三、按訴訟之全部或一部，法院認為無管轄權者，依原告聲請或
    依職權以裁定移送其管轄法院；又訴訟，由被告住所地之法
    院管轄，民事訴訟法第28條第1項、第1條第1項前段分別定
    有明文。至民事訴訟法第12條規定因契約涉訟者，如經當事
    人定有債務履行地，得由該履行地之法院管轄，此乃民事訴
    訟法關於因契約涉訟之特別審判籍規定。惟當事人間關於債
    務履行地之約定，雖不以書面或明示為必要，即言詞或默示
    為之，亦非法所不許，但該履行地之約定必須明確，始有該
    條之適用。蓋因民事訴訟法第12條之立法本旨，乃以當事人
    雙方既以契約訂明債務履行地，以該履行地定將來發生訴訟
    管轄法院之標準，並不違悖當事人預期之意思。
四、查本件抗告人主張係依民事訴訟法第12條之規定，向債務履
    行地所在地法院即原法院提起訴訟，固提出兩造所簽訂之訂
    購合同、抗告人出貨通知單影本為證。惟查訂購合同上交貨
    地點係載「到時通知」，依此記載並無法認定明確之交貨地
    點，嗣抗告人所通知相對人之交貨地點為買受人即第三人所
    欲之送貨地點，相對人於經抗告人通知後始知悉送貨地點，
    故履行地顯非本件兩造於訂定系爭契約時所得預期並確定，
    本件難認兩造間就債務履行地已有明示或默示之意思表示合
    致，且相對人已可預期兩造間將來就本件買賣契約發生訴訟
    時應以履行地定管轄法院。抗告人又未能就其所主張兩造曾
    約定以台中縣為債務履行地之事實提出證據資料以供法院調
    查，自難認其主張原法院為契約履行地法院為可採。是原法
    院以相對人之營業所係在高雄市，依民事訴訟法第1條之規
    定，應由臺灣高雄地方法院管轄，依相對人之聲請，將本件
    裁定移送臺灣高雄地方法院，依前開說明，於法並無不合，
    抗告意旨指摘原裁定不當，求予廢棄，自難認有理由，應予
    駁回。
五、據上論結，本件抗告為無理由，依民事訴訟法第495條之1第
    1項、第449條第1項、第95條、第78條，裁定如主文。
中    華    民    國    99    年    4     月    22    日
                民事第五庭    審判長法  官  童有德
                                    法  官  鄭金龍
                                    法  官  王重吉
以上正本係照原本作成。
不得再抗告。
                                    書記官  林玉惠
中    華    民    國    99    年    4     月    23    日
                                                      Ｖ

司法院資訊處製作；財團法人民間司法改革基金會備份。
